臺灣高等法院民事判決　　　　　　　　 99年度上易字第554號
上訴人即附
帶被上訴人　徐連梅
被上訴人即
附帶上訴人　陳王菊英
訴訟代理人　簡宏明律師
複 代理 人　許朝昇律師
上列當事人間損害賠償事件，上訴人對於中華民國99年4 月30日
臺灣基隆地方法院98年度訴字第530 號第一審判決提起上訴，被
上訴人並為附帶上訴，本院於100年4月12日言詞辯論終結，判決
如下：
    主  文
原判決關於命上訴人給付被上訴人超過新臺幣貳拾捌萬仟捌佰
貳拾玖元本息部分，及該部分假執行之宣告，暨命上訴人負擔訴
訟費用之裁判，均廢棄。
上開廢棄部分，被上訴人在第一審之訴及其假執行之聲請均駁回
。
其餘上訴及附帶上訴均駁回。
第一審命上訴人負擔之訴訟費用及第二審訴訟費用關於上訴部分
，由上訴人負擔二分之一，餘由被上訴人負擔。第二審訴訟費用
關於附帶上訴部分，由被上訴人負擔。
    事實及理由
一、被上訴人即附帶上訴人陳王菊英（下稱陳王菊英）起訴主張
    ：上訴人即附帶被上訴人徐連梅（下稱徐連梅）於民國98年
    1 月16日下午2時50分許，騎乘車號KP8-412號重型機車，沿
    基隆市○○路直行，行經基隆市○○路31巷巷口，應注意能
    注意，卻未注意車前狀況，致撞及正穿越行人穿越道之伊（
    下稱系爭車禍），致使伊受有右手肱骨粉碎性骨折合併位置
    不正之傷害（下稱系爭傷害），爰依侵權行為法律關係，請
    求徐連梅賠償伊已支出之醫療費新臺幣（下同）8萬6,071元
    、後續預計支出之醫療費用6萬8,000元、往返醫院治療所須
    交通費用5萬4,930元、看護費用10萬9,500 元、減少勞動能
    力損失59萬2,481元、精神慰撫金50萬元，合計141萬982 元
    ，並自98年10月27日〔即刑事附帶民事起訴狀繕本送達翌日
    ，見原法院98年度交附民字第58號卷（下稱附民卷）第1 頁
    〕起，加計年息5%之利息等語。
二、徐連梅對於因過失發生系爭車禍，造成陳王菊英受有系爭傷
    害之事實並不爭執，惟辯稱：陳王菊英請求賠償之金額過高
    ，詳述：(一)醫療費用部分：其請求已支出醫療費用原審判准
    之2萬8,100元部分，伊未聲明不服，其餘部分非屬必要費用
    ；後續醫療費用，陳王菊英並未舉證以實其說，應不足採。
    另陳王菊英傷勢癒合不全，應係由其他因素或外力所致，其
    第2 次手術產生之損害，陳王菊英與有過失，其請求後續醫
    療費用，為無理由。(二)交通費用部分：原審判准之7,850 元
    部分，伊未聲明不服，其餘部分伊認為陳王菊英並無實際支
    出之事實及必要，其請求之交通費用數額過高。(三)照護費用
    部分：原審判准之3萬3,000元部分，伊未聲明不服，其餘部
    分並無必要，且伊甫於系爭車禍發生時，即向陳王菊英表示
    願擔任其看護，遭陳王菊英加以拒絕，陳王菊英自不得再向
    伊請求其餘看護費用。又陳王菊英於原審審理時主張看護費
    用為1日1,000元，半日看護費用500 元，並經伊同意以此金
    額計算，其於本院審理中竟改稱半日看護費用以1,000 元計
    算，應不可採。(四)勞動能力減損部分：陳王菊英所受傷害，
    並非永久喪失或減損勞動能力，其受傷請假休養期間，其任
    職之國立臺灣海洋大學（下稱海洋大學）並未扣減其薪資，
    陳王菊英並未受有何減少勞動能力之損失。(五)精神慰撫金部
    分：伊僅有代課所得之收入外，伊名下財產及利息、股利所
    得，係伊父親於88年1 月15日將部分金錢存入伊帳戶，並以
    股票及定存方式轉存伊其他帳戶，另伊胞姐於95年9 月18日
    匯入125 萬元，均非伊所有。伊自知財力不足償還，不斷尋
    求其他彌補途徑，並願以勞力代替賠償金，為陳王菊英所拒
    絕，伊自陳王菊英受傷後，多次探病及致電慰問，並未漠不
    關心，原審命伊給付慰撫金18萬元，核屬過高等語。
三、原審為陳王菊英一部勝訴、一部敗訴之判決，判命徐連梅應
    給付陳王菊英46萬366 元及自98年10月27日起至清償日止，
    按年息5%計算之利息，並駁回陳王菊英其餘之訴。徐連梅就
    其敗訴部分中關於判命給付勞動能力損失21萬4,016 元及精
    神慰撫金18萬元部分提起上訴，聲明求為：(一)原判決關於命
    徐連梅給付超過6萬6,350元本息部分，及該部分假執行之宣
    告暨訴訟費用之裁判均廢棄。(二)上開廢棄部分，陳王菊英在
    第一審之訴及其假執行之聲請均駁回。陳王菊英對於徐連梅
    之上訴，聲明駁回上訴；另陳王菊英就其敗訴部分關於駁回
    其請求醫療費用1萬9,999元、交通費用1萬6,540元、看護費
    用6萬9,000元及精神慰撫金32萬元部分，提起附帶上訴，附
    帶上訴聲明求為：(一)原判決關於駁回後開(二)部分之訴訟及該
    部分假執行之聲請暨訴訟費用之裁判均廢棄。(二)徐連梅應再
    給付陳王菊英42萬5,539 元及自98年10月27日起至清償日止
    ，按年息5%計算之利息。徐連梅對於陳王菊英之附帶上訴，
    則聲明駁回附帶上訴。
四、經查：陳王菊英主張徐連梅於上揭時地騎乘車號KP8- 412號
    機車，撞及陳王菊英，致陳王菊英受有系爭傷害之事實，有
    署立基隆醫院診斷證明書、原法院98年度交易字第104 號刑
    事判決可證（見原審卷第69、6、7頁）可證，並為徐連梅所
    不爭執。徐連梅並因系爭車禍，經原法院刑事庭以上開刑事
    判決認有過失傷害犯行，判處拘役30日確定在案，亦為兩造
    所不爭執，並經原法院依職權調閱上開刑事案件卷宗查明屬
    實，應堪信為真實。
五、按不法侵害他人之身體或健康者，對於被害人因此喪失或減
    少勞動能力或增加生活上之需要時，應負損害賠償責任；不
    法侵害他人之身體、健康、名譽、自由、信用、隱私、貞操
    ，或不法侵害其他人格法益而情節重大者，被害人雖非財產
    上之損害，亦得請求損害賠償相當之金額，民法第193條第1
    項、第195條第1項前段亦分別定有明文。本件徐連梅於上揭
    時地因系爭車禍致陳王菊英受有系爭傷害，徐連梅對於陳王
    菊英因此所受之損害，自應負損害賠償責任，茲就陳王菊英
    請求賠償之項目及金額，逐項審酌如下：
  (一)醫療費用部分：
    1.已支出之醫療費用8萬6,071元部分：
      陳王菊英主張因系爭車禍已支出醫療費用為8萬6,071元
        ，業據其提出999救護車有限公司收據1張、三軍總醫院
        附設基隆民眾診療服務處（下稱基隆三軍醫院）收費收
        據4 張、行政院衛生署基隆醫院（下稱署立基隆醫院）
        收據8 張、財團法人振興復健醫學中心（下稱振興醫院
        ）收據17張、天心中醫醫院收據2 張等影本（見原審卷
        第138至158頁）為證。
      陳王菊英請求8萬6,071元醫療費用，除原審判令徐連梅
        應給付之2萬8,100元部分外，餘為徐連梅所否認，辯稱
        其請求金額過高等語，經查：原審認陳王菊英請求8 萬
        6,071 元醫療費用中，應予扣減者為：(1)基隆三軍總醫
        院98年1月16日就診之3,807元（見原審卷第139 頁），
        該收據係陳王菊英因就診時未攜帶健保卡先行墊付，嗣
        已辦理退費，由健保局支付，應予扣除。(2)署立基隆醫
        院出具之陳王菊英於98年1 月16日至22日住院期間醫療
        費用證明書所載申報額2萬6,912元（見原審卷第144 頁
        ）係由健保局所給付，應予扣除。(3)振興醫院病患住院
        費用明細表中（見原審卷第148頁）陳王菊英於98年2月
        4日至8日住院期間支出之膳食費780 元，並非醫療所必
        要費用，應予扣除。(4)署立基隆醫院98年1 月16日至22
        日、1月30日、2月4日、8月1日、99年1月23日及振興醫
        院98年12月1 日出具之醫療費用收據中所載診斷證明書
        之費用計520 元，均非必要費用，應予扣除。(5)自陳王
        菊英提出之振興醫院98 年6月4 日、98年10月16日、98
        年11月22日醫療費用收據中（見原審卷第151、153、15
        4頁），其他費用共計6,443元，無法知悉其支出目的，
        難認屬醫療所需之必要費用，應予扣除。(6)陳王菊英於
        98年2月4日至8 日振興醫院住院期間，非入住健保床位
        ，而係住在較高等級之病房，因而自付較高等級病房之
        病房費用差額7,560 元，非屬醫療之必要費用，應予扣
        除。(7)陳王菊英於98年1 月16日至22日在署立基隆醫院
        住院期間，非入住健保床位，而係住在較高等級之病房
        ，因而自付較高等級病房之病房費用差額1萬800元，非
        屬醫療之必要費用，應予扣除。(8)署立基隆醫院於98年
        8月1 日出具陳王菊英於98年1月16日至30日在該院門診
        就醫之繳費證明書，與該院於99年1 月23日出具陳王菊
        英於98年1 月16日、30日門診就醫繳費證明書（見原審
        卷第141至143頁），與陳王菊英於98年1 月16日、30日
        在該院門診所支出之醫療費用1,149 元，係相同醫療所
        支出，陳王菊英重複請求，應予扣除。原審認扣除上開
        (1)至(8)費用後，陳王菊英得請求徐連梅賠償已支出之醫
        療費用為2萬8,100元（計算式：86,071－3, 807－26,0
        000000000000,443－7,560－1，0800－1,149＝28,1
        00）。徐連梅對於原審判令其應賠償陳王菊英已支出醫
        療費用2萬8,100元部分，並未爭執，亦未聲明不服，自
        堪採信。
      陳王菊英對於上開(1)至(5)所示之金額應予扣減，均未爭
        執，僅就上開(6)至(8)所示之金額，主張不應扣減，陳稱
        略謂：伊於98年1 月16日至署立基隆醫院住院開刀及於
        98年2月4日至振興醫院進行骨折重固定手術，均因醫院
        無健保病房，只得住進部分自費之2 等病房，該病房差
        額費用不應扣除。另署立基隆醫院於98年8月1日出具門
        診就醫繳費證明書，與該院於99年1 月23日出具陳王菊
        英於98年1 月16日、30日門診就醫繳費證明書，雖均同
        為係陳王菊英於98年1 月16日、30日在該院門診所支出
        之醫療費用1,149 元，但陳王菊英於加總時，並未將該
        醫療費用金額未重複計算，無重複請求問題等語。茲就
        上開(6)至(8)所示之金額，審酌如下：
        (6)振興醫院病房費用差額7,560元部分：
          陳王菊英主張其於98年2月4日至8 日振興醫院住院期
          間，非入住健保床位，因而自付較高等級病房之病房
          費用差額7,560 元，係因該醫院無健保病房，只得住
          進部分自費之2 等病房，該病房差額費用不應扣除等
          語，惟為徐連梅所否認，查因健保床位已足提供病患
          所需之醫療照護，若僅因病患個人對住院環境之舒適
          需求而入住較高等級之病房，就較高等級病房與健保
          病房之費用差額，即難認屬醫療之必要費用。本院向
          振興醫院函查，振興醫院函覆略謂：「98年2月4日之
          治療係因需接受手術，確有住院之必要」、「經查病
          患於98年2月4日當日入住健保病床，後因個人因素98
          年2月6日由健保病床轉至差額病床續治療」等語（見
          本院卷第134、147頁），由此可見，陳王菊英並非因
          醫院無健保床位，而係因其個人因素方於98年2月6日
          由健保病床轉至差額病床，其並未舉證證明在醫療上
          有何須入住該差額病床之必要，是該病房費用差額7,
          560元，自非屬醫療之必要費用，不得請求，應予扣
          除。
        (7)署立基隆醫院病房費用差額1萬800元部分：
          陳王菊英於98年1 月16日在署立基隆醫院期間，因入
          住較高等級之病房，而須自付病房費用1萬800元。惟
          病患入住何種病房，除考慮病患個人意願外，尚須依
          據醫院當日空床情形及病患狀況情形而定。稽諸署立
          基隆醫院100年3月16日基醫病字第1000001993號函覆
          略謂：「…依主治醫師表示，病患於98年1 月16日因
          發生車禍至本院治療時，當時本院健保病房滿床無法
          提供」（見本院卷第159 頁），雖署立基隆醫院於99
          年12月21日基醫病字第0990009873號函覆略謂：「依
          病歷記載及主治醫師意見，病患於98年1 月16日至本
          院治療，其因右近端肱骨骨折併移位，有住院手術必
          要。因有時健保病房滿床無法提供健保病房，理論上
          骨折可以在1 週內處理，而自費病房接受與否由病人
          選擇。…」（見本院卷第127 頁）。由此可知陳王菊
          英於98年1 月16日因發生系爭車禍至該院治療時，當
          時該院健保病房滿床無法提供，雖骨折在理論上尚無
          立即住院之急迫性，可以在1 週內處理，惟考慮陳王
          菊英受傷程度，如不立即住院處理，將使其承受極度
          疼痛，因此陳王菊英因入院當時健保病房滿床，而入
          住較高等級之病房，所支出之病房費用1萬800元，仍
          屬醫療之必要費用，自得請求，不應扣減。
        (8)署立基隆醫院98年1月16日、30日醫療費用1,149元部
          分：
          經查陳王菊英提出之署立基隆醫院出具98年1 月16日
          至30日在該院門診就醫之繳費證明書，雖與該院98年
          1月16日、30日門診就醫繳費證明書（見原審卷第141
          至143 頁），係同一筆支出之醫療費用，但細究陳王
          菊英主張其已支出醫療費用8萬6,071元，其計算明細
          為：900＋600＋300＋3,807＋210＋1,419＋41,474＋
          200＋120＋120＋1OO＋390＋20,878＋290＋590＋390
          ＋490＋6,790＋390＋390＋490＋I0＋390＋390＋2,7
          23＋490＋390＋590＋770＋250=86,071，有其提出之
          求償金額表可稽。可見署立基隆醫院98年1 月16日、
          30日之醫療費用1,149元，雖單據重複，但請求金額
          並未重複計算，自不應予以扣除。
    2.後續醫療費用部分：
      陳王菊英主張原審判決後，其復支出後續醫療費用490元
      ，業據其提出振興醫院99年7月15日就診之醫療費用收據
      影本1張（見本院卷87頁），惟為為徐連梅所否認，經查
      ：
      查振興醫院於100年2月1日100振興醫字第0000000139號函
      覆略謂：陳王菊英於99年7 月15日至該院骨科就診為複診
      追蹤，其應與系爭車禍之傷勢有直接之相關性。99年7月1
      5日收據中之診斷書100元，無法得知用途等語（見本院卷
      第134頁），堪認陳王菊英於99年7月15日至振興醫院骨科
      複診追蹤所支出之醫療費用390元部分，為系爭傷害醫療
      所必要之費用，應予准許。至於該收據中之診斷書費用10
      0 元部分，因無法得知陳王菊英之用途，且陳王菊英既未
      說明亦未提出該診斷書，此100元部分自不應准許。
    3.綜上，陳王菊英得請求之醫療費用為4萬0,439元（計算式
      ：86,071－3,807－26,0000000000000,443－7,560＋3
      90＝40,439）。
    4.另徐連梅辯稱：陳王菊英傷勢癒合不全原因，應係由其他
      因素或外力所致，則陳王菊英就第2 次手術產生之損害，
      與有過失，其請求振興醫院之醫療費用，應無理由等語。
      經查：依照振興醫院99年3月29日99振醫字第0000000348
      號函覆略謂：「病患於98年2月3日至本院骨科門診就診，
      主訴1 月間因本件車禍導致右肱骨骨折，於署立基隆醫院
      接受手術治療，手術後仍持續疼痛，無法活動。經X 光檢
      查發現右肱骨近端粉碎性骨折術後鋼釘鐵線留存，惟骨折
      處顯示仍有位移、肱骨頭外翻變形，無骨折癒合跡象，因
      鋼釘鐵線之固定穩定性不足，故建議病人接受骨折重固定
      手術。」等語（見原審卷第162 頁）。所謂「骨折處顯示
      仍有位移、肱骨頭外翻變形，無骨折癒合跡象」之原因可
      能為受傷時衝擊力量大，導致粉碎性骨折，周遭血液供應
      受到破壞，加上鋼釘鐵線固定力量不足等各項因素綜合所
      致等語，亦有該院100年2月1日100振興醫字第0000000139
      號函可佐（見本院卷第134頁），足認系爭車禍仍為第2次
      手術之主因，陳王菊英本身就第2 次手術醫療費用損害之
      擴大，並無相當因果關係。徐連梅辯稱陳王菊英就第2 次
      手術醫療費用損害之擴大，與有過失，委無足採。
  (二)交通費用部分：
    陳王菊英主張其因搭乘計程車前往醫院就診，已支出交通費
    用2萬4,390元，惟徐連梅所否認，辯稱陳王菊英並未實際搭
    乘計程車就醫，亦無搭乘計程車就醫之必要，其請求之交通
    費用數額過高等語。經查：
    1.陳王菊英因系爭車禍受傷，於98年1 月16日前往署立基隆
      醫院接受手術治療，於98年1月22日出院，復於98年2月3
      日至振興醫院骨科門診就醫，發現因鋼釘鐵線之固定穩定
      性不足，復於98年2月4日住院進行骨折重固定手術，於98
      年2月8日出院，應休養1 個月，即得自理生活等情，有署
      立基隆醫院99年2月3日基醫病字第0990000815號函、振興
      醫院99年3月29日99振醫字第0000000348 號函暨檢附病歷
      資料可參（見原審卷第100頁、第106至117頁、第162至18
      3 頁）。陳王菊英受傷後，雖於署立基隆醫院接受手術治
      療，然因骨折處於術後仍無癒合跡象，遂於振興醫院再次
      接受手術治療，因其所受傷害屬於手部骨折，於術後較脆
      弱，應避免再次遭受擠壓或撞擊，自不宜搭乘大眾交通工
      具。惟陳王菊英自98年3月8日起即得自理生活，依其受傷
      及治療情形，受傷部位於手術後休養1 個月後，已呈現較
      穩定狀態，堪認其自98年3月8日後已得搭乘大眾交通工具
      回診，是本院認陳王菊英自系爭車禍發生後至98年3月8日
      期間，確有搭乘計程車就醫之必要，而自98年3月9日起，
      則以搭乘大眾交通工具回診為已足。
    2.另陳王菊英於98年1 月16日發生車禍當日，即送往三軍總
      醫院，同日經救護車送往署立基隆醫院就診，此有上開署
      立基隆醫院99年2月3日基醫病字第0990000815號函檢附急
      診病歷及救護車費用收據可參（見附民卷第10頁），其主
      張98年1 月16日係搭乘計程車前往署立基隆醫院就醫，自
      不足採，況其已將上開救護車費用900 元列入已支出之醫
      療費用項目中予以求償，自不得再就該次就診之交通費用
      重複請求。
    3.又陳王菊英主張其前往署立基隆醫院及振興醫院之單趟計
      程車資，分別為170元及665元等情，為徐連梅所不爭執（
      見原審卷院99年1月20日言詞辯論筆錄第3頁），依此計算
      陳王菊英搭乘計程車就醫來回之交通費應為5,830 元〔計
      算式：170元×3次（署立基隆醫院部分）＋665元×8次（
      振興醫院部分）＝5,830元〕。另陳王菊英自98年3月8 日
      後迄今（加上前述99年7 月15日至振興醫院複診），其前
      往署立基隆醫院、振興醫院及天心中醫醫院就診之次數，
      分別為署立基隆醫院2次（98年8月1日、99年1月23日）、
      振興醫院13次（98年3月24日、5月12日、6月4日、7月7日
      、8月11日、10月8日、16日、11月5日、19日至22日、12
      月1日、29日、99年1月7日、7月15日）及天心中醫醫院2
      次（99年1月30日、2月6日）；而陳王菊英主張其搭乘大
      眾交通工具，前往署立基隆醫院、振興醫院及天心中醫醫
      院之單趟車資，分別為15元、70元及70元等情，並為徐連
      梅所不爭執（見原審卷99年4月21日言詞辯論筆錄第2頁）
      ，依此計算陳王菊英搭乘大眾交通工具就醫來回之交通費
      共計為2,160元〔計算式：15元×4次（署立基隆醫院部分
      ）＋70元×26次（振興醫院部分）＋70元×4 次（天心中
      醫醫院部分）＝2,160 元〕。上開交通費用，核屬就醫之
      必要費用，屬增加生活上需要之費用，故陳王菊英得請求
      賠償之交通費用應為7,990元〔計算式：5,830＋2,160＝
      7,990〕，逾此部分之請求不應准許。
  (三)看護費用部分：
    1.按親屬代為照顧被害人之起居，固係基於親情，但親屬看
      護所付出之勞力並非不能評價為金錢，雖因二者身分關係
      而免除被害人之支付義務，惟此種基於身分關係之恩惠，
      自不能加惠於加害人。故由親屬看護時雖無現實看護費之
      支付，仍應認被害人受有相當於看護費之損害，得向加害
      人請求賠償，始符公平原則。陳王菊英主張：其傷勢需專
      人半日照料，照料期間為3個月，半日看護費用以1,000元
      計算，得請求之看護費用為9 萬元等語，惟為徐連梅所否
      認。茲查：陳王菊英於98年1 月16日因系爭車禍受傷後，
      同日前往署立基隆醫院住院接受手術治療，於98年1 月22
      日出院，另於98年2月4日至8 日在振興醫院住院接受骨折
      重固定手術，復於98年11月19日至22日在振興醫院住院接
      受鋼板鋼釘拔除手術，住院期間核計共16日，因陳王菊英
      陳稱其慣用右手，且受傷情形為右側肱骨骨折，其治療情
      形均須開刀，應認陳王菊英於上開住院期間，無法自理生
      活，有聘請半日看護之必要，有署立基隆醫院及振興醫院
      函文可參（見本院卷第127、134頁）。又陳王菊英於98年
      1 月22日及同年2月8日先後自署立基隆醫院及振興醫院出
      院後，均無自理生活之能力，有聘請半日看護之必要，且
      陳王菊英於98年2月8 日出院後，應休養1個月，方得自理
      生活等情，有署立基隆醫院及振興醫院函文可佐（見原審
      卷第100、162、163頁），足認陳王菊英於98年1月22日自
      署立基隆醫院出院後，至98年2月4日前往振興醫院住院期
      間（計12日），及於98年2月8日自振興醫院出院後1 個月
      （計30日，兩者共計42日），亦有聘請半日看護之必要。
    2.雖署立基隆醫院99年12月21日基醫病字第0990009873號函
      文（見本院卷第127 頁），認為陳王菊英傷勢需專人照料
      之期間為3個月與振興醫院認定休養1個月，即得自理生活
      不同，然查陳王菊英自98年1 月30日之後即未回署立基隆
      醫院就診，署立基隆醫院實無從評估其第1 次手術治療後
      之情況，反之陳王菊英則持續於振興醫院進行複診治療，
      是本院認應以振興醫院之評估為可採。又陳王菊英主張半
      日看護費用為1,000 元，雖為徐連梅所否認，辯稱其於原
      審主張500元云云，惟半日看護費用之行情約為1,100元至
      1,200 元，有署立基隆醫院及振興醫院函文可參（見本院
      卷第127、134頁），陳王菊英主張半日看護費用為1,000
      元，尚稱允當，應為可採。則陳王菊英得向徐連梅請求之
      看護費用為應為5萬8,000元〔1,000×（16日住院期間＋
      42日居家期間）＝58,000〕，逾此部分之請求，為無理由
      ，不應准許。
    3.雖徐連梅辯稱：其於系爭車禍發生時，即向陳王菊英表示
      願擔任看護，遭陳王菊英拒絕，陳王菊英不得再向其請求
      看護費用云云，惟看護照料事涉病患與看護人員間之配合
      及信賴關係，自無強迫陳王菊英接受徐連梅看護之理，徐
      連梅所辯，尚無可採。
  (四)勞動能力減損部分：
    陳王菊英主張其在海洋大學擔任工友，負責清掃工作，因其
    慣用右手受傷，符合勞工保險條例第53條附表所定殘廢給付
    標準表所定殘廢等級第13級「右上肢有機能顯著障礙」，勞
    動能力減損23.07%，而陳王菊英至勞工退休年齡65歲尚有5
    年，以年所得51萬3,638元計算，徐連梅應賠償其59萬2,481
    元，惟為徐連梅所否認，辯稱陳王菊英因受傷休養期間，海
    洋大學每月仍支付全薪，其並未發生任何減少勞動能力之損
    害等語。經查：陳王菊英主張其受傷情形符合殘廢給付標準
    所定第13級殘廢等級，然被害人是否確受有勞動能力之減損
    及減損比例，應依個案情節具體認定之。稽諸海洋大學99年
    7 月12日海總保字第0990008058號函略謂：「…該員（即陳
    王菊英）車禍事件於98年1月16日至98年6月22日及同年11月
    19日至12月30日請公傷病假。三該員車禍受傷請假期間，薪
    水照常發放並未扣減。四該員車禍受傷請假期滿後，於98年
    6 月23日及99年1月4日回本校服務，其職務未因車禍受傷而
    調整，薪水未減少。」等語（見本院卷第77頁），足認陳王
    菊英並未因系爭車禍受傷致遭解職、調職或減薪，而受有工
    作收入之損失，自難認陳王菊英有何因減少勞動能力致受有
    損失之事實，則陳王菊英請求徐連梅給付其因傷無法工作所
    受之損失，自屬無據，不應准許。
  (五)精神慰撫金部分：
    按慰藉金之賠償，其核給之標準固與財產上損害之計算不同
    ，然非不可斟酌雙方身分資力與加害程度，及其他各種情形
    核定相當之數額（最高法院51年台上字第223 號判例意旨參
    照），是慰撫金之多寡，應斟酌雙方之身分、地位、資力、
    加害之程度、被害人所受之痛苦及其他各種情形，而核定相
    當之數額。查：陳王菊英因系爭車禍受傷，前後經2 次骨折
    固定手術治療及1 次鋼釘鋼板拔除手術，足認其身體及精神
    上確受有極大痛苦，又系爭車禍發生時陳王菊英年約60歲，
    與3 名子女同住，最高學歷為小學肄業，在海洋大學擔任工
    友逾20年，其98年度薪資及利息所得合計55萬9,241 元，名
    下有房屋1幢、土地4筆，財產總額為68萬5,775 元；徐連梅
    ，已婚，未育有子女，現任小學代課老師，平均月薪為1萬8
    ,000元，有碩士學位等情，業據兩造陳明在卷（見原審卷第
    34至36頁，本院卷第20、21頁），並有兩造稅務電子閘門財
    產所得調件明細表在卷可稽（見本院卷第43至45頁、第47至
    49頁）。本院審酌兩造之身分、年齡、地位、經濟狀況、車
    禍發生過程、陳王菊英所受損害程度等一切情狀，認陳王菊
    英因系爭車禍得向徐連梅請求之慰撫金為18萬元，尚稱允當
    。雖徐連梅辯稱：其僅有代課所得之收入外，其名下財產及
    利息、股利所得，係其父親於88年1 月15日將部分金錢存入
    其帳戶，並以股票及定存方式轉存其他帳戶，另其胞姐於95
    年9月18日匯入125萬元，均非其所有云云，無論是否屬實，
    本院認以徐連梅之學經歷及無須負擔扶養父母子女義務之情
    形，上開核定之慰撫金，並無何過高或過低之處，核屬允當
    。
  (六)綜此，陳王菊英因系爭車禍受有損害之金額為28萬6,429 元
    （計算式：40,439＋7,990＋58,000＋180,000＝286,429 ）
    。另徐連梅於車禍發生後，已先行給付陳王菊英賠償金2,60
    0元，為陳王菊英所自認（見本院第165頁），自應予以扣除
    ，扣除後陳王菊英得向徐連梅請求給付金額為28萬3,829 元
    （計算式：286,429－2,600＝283,829）。
六、綜上所述，陳王菊英本於侵權行為之法律關係，請求徐連梅
    應給付28萬3,829 元及自98年10月27日起至清償日止，按年
    息5%計算之利息部分，為有理由，應予准許，逾此部分之請
    求為無理由，不應准許。從而，原審就上開應准許部分，所
    為徐連梅敗訴之判決，併分別為假執行及免假執行之宣告，
    核無不合，徐連梅提起上訴，指摘原判決該部分（除命徐連
    梅應給付66,350元部分外）不當，求予廢棄改判，為無理由
    ，應予駁回。原審就超過上開應准許部分，所為徐連梅敗訴
    之判決，並為假執行之宣告，則有未洽，徐連梅指摘原判決
    該部分不當，求予廢棄改判，為有理由，應予准許。原審就
    上開應予駁回部分，所為陳王菊英敗訴之判決，核無不合，
    陳王菊英提起附帶上訴，指摘原判決關於駁回徐連梅應再給
    付陳王菊英42萬5,539 元本息部分不當，求予廢棄改判，為
    無理由，應予駁回。
七、兩造其餘之攻擊或防禦方法及未經援用或進行調查之證據，
    經本院斟酌後，認為均不足以影響本判決之結果，自無予以
    調查或逐一詳予論駁之必要，附此敘明。
八、本件徐連梅之上訴為一部有理由，一部無理由，陳王菊英之
    附帶上訴為無理由，依民事訴訟法第450條、第449條第1 項
    、第79條、第78條，判決如主文。
中    華    民    國   100    年    5     月    10    日
                    民事第四庭
                        審判長法  官 張劍男
                              法  官 翁昭蓉
                              法  官 陳靜芬
正本係照原本作成。
不得上訴。
中    華    民    國   100    年    5     月    12    日
                              書記官 應瑞霞